【裁判字號】    97,聲判,2
【裁判日期】    970905
【裁判案由】    聲請交付審判
【裁判全文】
臺灣雲林地方法院刑事裁定               97年度聲判字第2號
聲  請  人  丙○○
代  理  人  黃秀惠律師
被      告  乙○○
            甲○○
            丁○○
上列聲請人因被告偽造文書等案件，不服臺灣高等法院臺南分院
檢察署檢察長中華民國97年3 月25日97年度上聲議字第232 號駁
回聲請再議之處分（原不起訴處分案號：臺灣雲林地方法院檢察
署96年度偵字第5197、6279號），聲請交付審判，本院裁定如下
：
    主  文
聲請駁回。
    理  由
一、按聲請人不服上級法院檢察署檢察長或檢察總長認再議為無
    理由而駁回之處分者，得於接受處分書後10日內委任律師提
    出理由狀，向該管第一審法院聲請交付審判；法院認為交付
    審判之聲請不合法或無理由者，應駁回之，刑事訴訟法第
    258 條之1 第1 項、第258 條之3 第2 項前段，分別定有明
    文。
二、本件聲請人以被告丁○○、乙○○、甲○○涉犯偽造文書等
    罪提出告訴，經臺灣雲林地方法院檢察署（下稱雲林地檢）
    檢察官偵查終結，以罪嫌不足為不起訴處分（96年度偵字第
    5197、6279號，下稱不起訴處分書），聲請人不服，聲請再
    議亦經臺灣高等法院臺南分院檢察署（下稱南高檢）檢察長
    認再議無理由，於民國97年3 月25日以97年度上聲議字第
    232 號駁回再議（下稱原處分書），經聲請人於同年3 月28
    日收受，並於同年4 月7 日向本院聲請交付審判，合先敘明
    。
三、聲請交付審判意旨略以：
    (一)被告丁○○部分：
      1.靜萱療養院係聲請人丙○○等17人所合夥設立，被告丁○○僅於92年10月1 日受告訴人等委任為靜萱療養院負
        責人，並於93年2 月5 日被終止委任，其明知已遭終止
        負責人職務，卻仍以靜萱療養院負責人身份僱用員工乙○○及甲○○，並出具乙○○及甲○○之在職證明等文
        件向中央健康保險局南區分局投保，該當使公務員登載
        不實或業務上文書登載不實罪。不起訴處分書及原處分
        書僅逕依靜萱療養院登記名義人仍為被告丁○○而認其
        無犯意，顯無理由。
      2.又聲請人主張聲請人等17人與被告丁○○間就委任被告
        丁○○為靜萱療養院負責人之委任關係，已於93年2 月
        5 日終止，亦經法院判決確認委任關係不存在確定等情
        益顯。
    (二)被告乙○○及被告甲○○部分：
      1.被告乙○○及被告甲○○均供稱係93年3 月9 日受靜萱
        療養院僱用，而靜萱療養院業於93年2 月5 日解除對被
        告丁○○之委任，並於93年3 月4 日對被告丁○○聲請
        假處分，更將解除被告丁○○職務之人事令及假處分裁
        定公布於靜萱療養院公佈欄，若被告乙○○及被告甲○○果真有至靜萱療養院上班，就上情自難諉稱不知，被
        告乙○○及被告甲○○亦就上情坦認不諱，自屬被告丁○○偽造文書之共同正犯。
      2.何況證人涂惠鳳於檢察官訊問時，證稱在靜萱療養院任
        職會計期間，未曾見過被告乙○○及甲○○，也沒有核
        發2 人薪資，不起訴處分及原處分均未說明不採理由，
        實有可議。
      3.被告乙○○及被告甲○○均供稱93年5 月起已離開靜萱
        療養院，則其後如何擔任靜萱療養院行政助理工作。惟
        被告乙○○及被告甲○○復於95年5 月17日檢具不實聲
        明書表示仍在靜萱療養院任職，而使公務員登載不實。
    (三)綜上，原處分書及不起訴處分書，有上述未恰之處，爰聲
      請交付審判。
四、經查：
    (一)被告丁○○於92年10月1 日起擔任址設雲林縣斗六市○○
      里○○路159 號靜萱療養院之負責醫師，經聲請人丙○○
      等17人於93年1 月17日召開臨時股東常會，於93年2 月5
      日發布「本院原負責醫師丁○○因其言行嚴重傷害全體出
      資人之權益，故於1 月17日召開93年度第1 次臨時股東常
      會，全數通過予以撤換。本案於93年2 月5 日正式生效。
      董事長丙○○」「茲敦聘蔡秀傑醫師為本院院長。董事長
      丙○○」之人事令，並於93年2 月10日發函向行政院衛生
      署聲請辦理變更靜萱療養院院長兼負責醫師為蔡秀傑之相
      關手續，經行政院衛生署於93年2 月25日覆以：「查按醫
      療法規定，私立醫療機構應由具負責醫師資格者，申請設
      立，即在設立屬性上，該私立醫院係屬該負責醫師所設立
      。至於貴院因出資股東通過於今（93）年2 月5 日解除原
      負責醫師（丁○○），另聘蔡秀傑醫師新任院長兼負責醫
      師一節，係屬私權問題，核非醫政管理範疇。又私立醫療
      機構之負責醫師如有變更，應由原負責醫師申請歇業，註
      銷開業登記，再由新任負責醫師依醫療法第13條、第15條
      及第24條規定，向所在地衛生主管機關申請，重新核准開
      業登記，始得為之。請貴院依上開規定辦理。」聲請人旋
      於93年3 月3 日向本院聲請定暫時狀態之假處分，本院於
      93 年3月4 日以93年度裁全字第257 號裁定聲請人（即聲
      請人丙○○等）為相對人（即被告丁○○）提供擔保新臺
      幣（下同）1,000,000 元後，禁止相對人為下列行為：(六)
      以靜萱療養院名義所為之一切舉債行為或其他變更靜萱療
      養院現狀損及聲請人權益之行為。經聲請人93年3 月5 日
      提供擔保1,000,000 元後聲請執行，並於同日宣讀前開裁
      定主文所示內容並當場交付前開裁定及執行命令予相對人
      即被告丁○○。被告丁○○於93年3 月9 日就前開裁定提
      起抗告，並於93年3 月22日向中央健康保險局南區分局申
      報被告甲○○及被告乙○○自93年3 月9 日已加保，且於
      93 年3月23日以雲靜療人事字第30231 號，以靜萱療養院
      院長名義出具雲林縣靜萱療養院在職證明書，證明被告甲○○受聘為靜萱療養院行政人員（院長助理）。臺灣高等
      法院臺南分院（下稱南高分院）於93年5 月27日以93年度
      抗字第205 號將原裁定命相對人（即原聲請人丙○○等）
      供擔保額部分廢棄，提高供擔保金額為30,808,872元，經
      聲請人向最高法院提起再抗告，亦經最高法院於93年8 月
      30 日 以93年度台抗字第598 號裁定再抗告駁回。另聲請
      人等為原告向被告丁○○提起請求確認委任關係不存在等
      事件，經本院民事庭於93年9 月16日以93年度訴字第186
      號判決「確認原告（聲請人丙○○等）與被告（被告丁○○）間關於被告擔任『靜萱療養院』負責醫師職務及管理
      『靜萱療養院』事務之委任關係不存在。被告應向雲林縣
      衛生局聲請歇業，並將靜萱療養院現存之開業登記予以註
      銷。」，並經南高分院於96年7 月26日以95年度重上更(一)
      字第18號判決上訴駁回，及最高法院於96年12月14日以96
      年度台上字第2808號裁定上訴駁回確定，有醫療機構開業
      執照、靜萱療養院93年度第1 次臨時股東常會簽到簿各1
      份、人事令2 份、靜萱療養院93年2 月10日靜（傑）人字
      第09302006號函、本院93年度裁全字第257 號裁定1 份（
      93年度裁全字第257 號第15頁、第18至21頁、第24至27
      頁）、提存書、國庫存款收款書、執行筆錄、送達證書各
      1 份（93年度執全字第122 號第9 至10頁、第20至21頁）
      、中央健康保險局南區分局96年8 月9 日健保南承一字第
      0960015482號函、雲林縣靜萱療養院在職證明書各1 份（
      警卷第12頁、第15頁）、行政院衛生署93年2 月25日衛署
      醫（中）字第0930002444號函1 份、南高分院93年度抗字
      第205 號裁定1 份（臺灣高等法院臺南分院93年度抗字第
      205 號卷第29至30頁、第148 至153 頁）、最高法院93
      年度台抗字第598 號裁定1 份（最高法院93年度台抗字第
      598 號卷第42至43頁）及本院民事庭93年度訴字第186 號
      判決、南高分院95年度重上更(一)字第18號判決及最高法院
      96年度台上字第2808號裁定各1 份（96年度偵字第5197
      號卷第127 至163 頁，下稱偵卷）在卷可稽。
    (二)就被告丁○○於93年3 月下旬以靜萱療養院院長名義對外
      行文部分：
      1.由上可知，被告丁○○因受聲請人丙○○等17人之委任
        ，於92年10月1 日起擔任靜萱療養院之負責醫師，惟其
        間委任關係，業經聲請人丙○○等17人於93年1 月17日
        召開臨時股東常會，於93年2 月5 日發布撤換負責醫師
        為蔡秀傑醫師之人事令，且向本院聲請對被告丁○○定
        暫時狀態之假處分，禁止相對人即被告丁○○以靜萱療
        養院名義所為之一切舉債行為或其他變更靜萱療養院現
        狀損及聲請人權益之行為。並於93年3 月5 日經本院宣
        讀前開裁定主文所示內容並當場交付前開裁定及執行命
        令予被告丁○○。而聲請人丙○○等人終止委任契約之
        意思表示，至遲亦於被告丁○○收受起訴狀繕本之日即
        93年4 月21日，已到達被告丁○○，而至遲於該日已終
        止其間之委任關係。
      2.然而，上開聲請人丙○○等17人與被告丁○○之間，就
        被告丁○○擔任靜萱療養院負責醫師部分，究竟是「合
        作關係」或是「委任關係」，且被告丁○○是否已經於
        93年2 月5 日遭終止「委任關係」，而不得再以靜萱療
        養院名義從事任何行為，並非沒有任何爭議，而是歷經
        3 年纏訟，直至最高法院於96年12月14日以96年度台上
        字第2808號裁定上訴駁回，始確定聲請人等與被告丁○○間，係委任關係，且至遲於93年4 月21日已終止委任
        關係。而在這段時間之內，由於上開民事訴訟未告確定
        ，被告丁○○沒有申請歇業，因此靜萱療養院名義上的
        負責醫師，迄96年9 月29日為止，依然是登記為被告丁○○，有雲林縣衛生局96 年9月29日雲衛醫字第
        0960018732號函文（警卷第11頁）在卷可考。則在上開
        民事爭訟尚未告確定前，被告丁○○如自認仍係靜萱療
        養院名義負責人，而以靜萱療養院院長名義對外行文，
        是否必屬登載不實，尚非無疑。
      3.此外，定暫時狀態之假處分，乃於爭執之法律關係，為
        防止發生重大之損害或避免急迫之危險或有其他相類之
        情形而有必要時，得聲請為定暫時狀態之處分。被告丁○○前固經聲請人丙○○等聲請對其定暫時狀態之假處
        分，即禁止被告丁○○以靜萱療養院名義所為之一切舉
        債行為或其他變更靜萱療養院現狀損及聲請人權益之行
        為，並於93年3 月5 日收受裁定及執行命令。然而，上
        開假處分乃屬民事爭訟為防止避免損害或危險而為，如
        違反上開假處分而使聲請人受有損害，則有民事賠償責
        任自不待言，惟與是否具有刑事登載不實之犯意，則屬
        二事，非可一概而論。
    (三)被告甲○○及被告乙○○於93年3 月間在靜萱療養院內為
      被告丁○○工作部分：
      1.被告甲○○及被告乙○○於93年間受僱於被告丁○○，
        在靜萱療養院工作，分別擔任院長秘書及社工，工作了
        幾個月，由被告丁○○交辦工作，至今均仍未領到薪水
        等情，業據被告甲○○及被告乙○○於警詢及檢察官訊
        問時供述明確，核與原靜萱療養院副院長蔡宏明於檢察
        官訊問時具結證稱從93年1 月1 日起聲請人丙○○就拒
        發特定人即被告丁○○找來的人的薪水，到93年5 月17
        日也無法進入靜萱療養院，被告丁○○找來被告甲○○
        跟被告乙○○，均由被告丁○○指派被告甲○○及被告
        乙○○工作（偵卷第47至49頁）等語，及江淑惠即靜萱
        療養院護士於檢察官訊問時具結證稱其曾經和被告甲○○及被告乙○○在同個辦公室過，被告甲○○跟被告乙○○都是幫被告丁○○作文書處理（偵卷第62至64頁）
        等語相符，則被告甲○○及被告乙○○於93年3 月間起
        有在靜萱療養院內為被告丁○○工作乙節，可以認定。
      2.至於涂惠鳳固於檢察官訊問時，具結證稱沒有在靜萱療
        養院看過被告甲○○及被告乙○○（偵卷第52頁），然
        而經檢察官進一步訊問時，回答：「我是靜萱醫管公司
        的會計，靜萱療養院的財務也都是醫管公司處理的。」
        「（問：在靜萱療養院未發生問題前，丁○○聘請的人
        會上簽呈給醫管公司？）都會給鄭董簽核過。」、「（
        問：發生問題後？）都沒有了，所有資料都不會送到鄭
        董事長那裡去了。」、「丁○○是否有請她們2 個，我
        不知道。」、「裡面有很多其他的員工，請其他的員工
        看是否有看過她們。」（偵卷第52至54頁）則於93年3
        月間，被告丁○○與聲請人丙○○等關係惡化後，被告
        丁○○再以靜萱療養院名義聘僱之員工，已經沒有再交
        給聲請人丙○○簽核，自然也不會經過會計涂惠鳳手上
        ，加以靜萱療養院病床數多達200 床，相關員工眾多，
        則被告甲○○及被告乙○○既在靜萱療養院院長鬧雙胞
        爭執時進來工作，且工作期間亦僅短短數月，涂惠鳳因
        此不認得或沒看過被告甲○○及被告乙○○，也是可以
        想像的，難僅因涂惠鳳個人沒有看過而不認得被告甲○○及被告乙○○，即罔顧上開證人之確切證詞，而擅自
        推斷被告甲○○及被告乙○○必沒有在靜萱療養院工作
        。
    (四)從而，被告丁○○於93年3 月間，因其與聲請人丙○○等
      之民事紛爭尚在訴訟中，被告丁○○復仍為靜萱療養院之
      名義負責醫師兼院長，而以靜萱療養院名義聘請被告甲○○及被告乙○○擔任院長秘書及社工，被告甲○○及被告
      乙○○復確實在靜萱療養院內依照被告丁○○之指示工作
      ，是其以靜萱療養院院長名義，於93年3 月22日向中央健
      康保險局南區分局為被告甲○○及被告乙○○加保，並於
      93年3 月23日出具雲靜療人事字第30231 號雲林縣靜萱療
      養院在職證明書，難認有何業務登載不實之犯行。
    (五)末查不起訴處分書及原處分書均僅就被告丁○○、被告甲○○及被告乙○○於93年3 月22日持在職證明等文書向中
      央健康保險局南區分局投保部分，為不起訴處分及駁回再
      議之聲請，有上開不起訴處分書及原處分書在卷可稽。則
      聲請人認被告乙○○及被告甲○○均於93年5 月起已離開
      靜萱療養院，惟被告乙○○及被告甲○○復於95年5 月17
      日檢具不實聲明書表示仍在靜萱療養院任職，而使公務員
      登載不實部分，並非在上開不起訴處分及駁回再議範圍內
      ，而與本案無關，附此說明。
五、綜上所述，聲請人所指被告丁○○、被告甲○○及被告乙○○有登載不實偽造文書嫌疑等情，缺乏積極證據，不起訴處
    分書及原處分書中既已詳為調查說明，認無積極證據足資證
    明被告丁○○、被告甲○○及被告乙○○有何聲請人所指訴
    之犯行，因認被告丁○○、被告甲○○及被告乙○○犯罪嫌
    疑不足，依刑事訴訟法第252 條第10款之規定，由雲林地檢
    原檢察官及南高分檢檢察長分別予以不起訴處分及駁回再議
    之聲請，於法並無違誤，本件聲請交付審判意旨，對於原處
    分加以指摘認定事實悖於常理，並無理由，應予駁回。
六、依刑事訴訟法第258條之3第2項前段，裁定如主文。
中    華    民    國    97    年    9     月    5     日
                  刑事第三庭  審判長  法  官  林輝煌
                                      法  官  蕭雅毓
                                      法  官  李貞瑩
以上正本證明與原本無異。
本件不得抗告。
                                      書記官  鍾宜津
中    華    民    國    97    年    9     月    5    日


司法院資訊處製作；財團法人民間司法改革基金會備份。
